臺灣新竹地方法院民事裁定
111年度消債清字第21號
聲  請  人  
即債務人    松玟伶  




相  對  人  
即債權人    臺灣土地銀行股份有限公司

法定代理人  謝娟娟  


相  對  人  
即債權人    合作金庫商業銀行股份有限公司

法定代理人  雷仲達  
相  對  人  
即債權人    渣打國際商業銀行股份有限公司

法定代理人  龐維哲  


相  對  人  
即債權人    元大商業銀行股份有限公司

法定代理人  翁健    


相  對  人  
即債權人    中國信託商業銀行股份有限公司


法定代理人  利明献  


相  對  人  
即債權人    合迪股份有限公司

法定代理人  陳鳳龍  


相  對  人  
即債權人    裕融企業股份有限公司

法定代理人  嚴陳莉蓮


相  對  人  
即債權人    裕富數位資融股份有限公司

法定代理人  許國興  



相  對  人  
即債權人    陳敬瀚  

上列當事人因消費者債務清理事件聲請清算，本院裁定如下：
    主  文
聲請人甲○○自中華民國一一一年十月二十四日十一時起開始清算
程序。
命司法事務官進行本件清算程序。
    理  由
一、按債務人不能清償債務或有不能清償之虞者，得依本條例所
    定更生或清算程序，清理其債務；消費者依本條例所清理之
    債務，不以因消費行為所生者為限；債務人於法院裁定開始
    更生程序或許可和解或宣告破產前，得向法院聲請清算；債
    務人對於金融機構負債務者，在聲請更生或清算前，應向最
    大債權金融機構請求協商債務清償方案，或向其住、居所地
    之法院或鄉、鎮、市、區調解委員會聲請債務清理之調解，
    消費者債務清理條例（下稱消債條例）第3條、第80條前段
    、第151條第1項、消債條例施行細則第2條第2項分別定有明
    文。次按法院開始清算程序之裁定，應載明其年、月、日、
    時，並即時發生效力；法院裁定開始更生或清算程序後，得
    命司法事務官進行更生或清算程序，必要時，得選任律師、
    會計師或其他適當之自然人或法人一人為監督人或管理人，
    亦為消債條例第83條第1項、第16條第1項所明定。
二、本件聲請意旨略以：聲請人前有不能清償債務之情事，而積
    欠債務總額新臺幣（下同）2,529,575元（見調解卷第25頁
    ），前於本院進行債務前置調解，惟最大債權銀行即元大商
    業銀行股份有限公司（下稱元大銀行）具狀表示：提出分18
    0期、利率9%，每月清償10,819元之還款條件，然雙方無調
    解成立可能（見調解卷第107-109頁），且於調解期日，債
    權人均未到場調解，以致前置調解不成立，聲請人於民國（
    下同）111年6月28日當庭聲請清算。為此，爰依消債條例請
    求裁定准許清算等語。
三、經查：
㈠、聲請人前開主張，有元大銀行111年6月22日陳報狀、調解程
    序筆錄附於本院111年度司消債調字第116號調解案卷可稽（
    見調解卷第107-109、130頁），並經本院調閱上開卷宗查閱
    屬實，堪認聲請人已依消債條例之規定聲請前置調解未能成
    立。是以，聲請人據以聲請清算，本院自應綜合聲請人目前
    全部收支及財產狀況，評估是否已不能維持符合人性尊嚴之
    最基本生活條件，而有「不能清償或不能清償之虞」等情。
㈡、關於聲請人之財產收入及支出部分：
　⒈聲請人名下有康健人壽保單2筆、新光產物團體保單3筆、南
    投縣○○鄉○○段000地號土地（持分為全部，下稱系爭土地）
    、西元2004年出廠之車牌號碼000-0000汽車、西元2020年出
    廠之車牌號碼000-0000機車（下合稱系爭汽機車），此有聲
    請人提出之土地登記第一類謄本、行照影本、康健人壽保單
    帳戶價值資料、本院依職權調查聲請人稅務電子閘門財產所
    得調件明細表、法務部高額壽險資訊連結作業等件在卷為證
    （見本卷第13-18、55-57、143-145、161頁）。其中康健人
    壽保單目前停效中，系爭土地已設定最高限額抵押權予本案
    債權人乙○○，且經臺灣南投地方法院於111年8月12日以111
    年度司執義字第22346號函辦理查封登記（債權人：裕富數
    位資融股份有限公司，本卷第57頁）；系爭汽機車分別設定
    動產擔保予裕融企業股份有限公司、合迪股份有限公司，此
    有該債權人之陳報狀附於調解卷內可憑（見調解卷第95、10
    3頁），是聲請人名下尚有可充清算財團分配之財產，先予
    敘明。
　⒉聲請人陳報自109年6月3日起迄今擔任五福護理之家護理師，
    每月收入約40,000元，無強制執行，有領三節獎金3,500元
    及年終獎金30,000元，沒有領社會補助等語（見調解卷第19
    頁、本院卷第45-47頁），並提出勞工保險被保險人投保資
    料表、執業證照影本、110年12月至111年8月份薪資存摺明
    細影本等件在卷為證（見調解卷第39頁、本卷第111-125頁
    ），惟觀諸聲請人上開薪資存摺明細影本，聲請人除111年3
    月份薪資為45,459元、5月份薪資為41,859元（111年5月10
    日及12日分別領取40,659元、1,200元），其他月份每月薪
    資均為40,659元；另於111年1月20日、5月31日額外領取薪
    資分別為36,000元、3,800元，經核該數額與聲請人前開陳
    報之年終獎金及三節獎金數額約略相符，是依聲請人提出之
    薪資存摺明細核算，聲請人每月收入，加計均分後之獎金，
    合計可得約44,643元〈計算式：【（110年12月至111年8月，
    不含3、5月薪資：40,659元×7月）＋（3月薪資：45,459元）
    ＋（5月薪資：41,859元）】÷9月＋（獎金：36,000元＋3,800
    元）÷12月〉，則本院暫以前開核算債務人每月收入44,643元
    ，作為計算債務人目前償債能力之依據。
　⒊聲請人主張每月必要支出為：其個人必要支出16,616元（即
    膳食費7,000元、交通費600元、電話費699元、水電瓦斯及
    第四台500元、房租5,500元、勞健保1,317元、生活雜支1,0
    00元）、長子扶養費14,000元、長女扶養費10,000元，總計
    ：40,616元（見調解卷第21-23頁），並提出房屋租賃契約
    書及租金轉帳明細附卷供參（見本卷第63-81頁）。惟查：
    就長子扶養費14,000元之部分，聲請人固稱其長子上肢左臂
    殘傷，只有右手可使用，目前就讀研究所一年級，生活費由
    聲請人負擔云云（見調解卷第23頁、本卷第47頁），並提出
    長子之中度身心障礙證明、學生證影本、學校註冊單、生活
    費轉帳資料等件在卷為佐（見本卷第127-141頁）。惟審酌
    聲請人之長子為85年9月出生，現年26歲（見調解卷第41頁
    ），現就讀國立大學研究所，名下有汽車一輛，於109及110
    年均有薪資所得，此有本院依職權調查聲請人長子之稅務電
    子閘門財產所得調件明細表在卷為證（見本卷第23-26頁）
    ，聲請人之長子既已成年，具有相當之工作能力，考量聲請
    人全體債權人之利益，無法僅因其長子個人之學業規劃，即
    剝奪全體債權人得受清償之數額，是認聲請人主張每月需負
    擔之長子扶養費14,000元，應屬無理由，不予列計；就長女
    扶養費10,000元之部分，聲請人之長女為101年出生，現年1
    0歲（見調解卷第43頁），平日生活需依附於父母，堪認有
    受聲請人扶養之必要。聲請人主張與前夫育有二名未成年子
    女，兒子由前夫扶養，女兒由聲請人扶養，聲請人每月負擔
    女兒扶養費10,000元等語（見調解卷第23頁），未逾臺灣省
    111年每人每月必要生活費之標準17,076元（111年每月生活
    所必需〈必要生活費用〉數額一覽表，見本卷第163頁），故
    認聲請人主張每月負擔長女扶養費10,000元，應屬可採。至
    聲請人主張其個人必要支出16,616元，未逾上開臺灣省111
    年每人每月必要生活費之標準，堪認合理，則本件聲請人每
    月生活必要支出為其個人必要支出16,616元、長女扶養費10
    ,000元，總計：26,616元，洵堪認定。
㈢、從而，聲請人主張無法負擔債務等語，以其每月平均收入44,
    643元，扣除每月必要生活支出26,616元觀之，雖餘18,027
    元可供清償，然聲請人現積欠無擔保債務數額已達約2,202,
    788元（不含債權人清冊記載姓名住址均不詳之民間債權人
    ）、有擔保債務1,060,750元，此有聲請人提出之債權人清
    冊、債權人之陳報狀附於調解卷內可參（見調解卷第29、95
    、99、103、109、113、125、132頁），其名下雖有單獨所
    有之系爭土地、系爭汽機車，惟均有設定擔保，已如前述，
    且系爭土地為原住民保留地（見本卷第57頁），購買資格受
    限，故系爭土地是否得以出售，抑或換價後是否足以清償聲
    請人所負欠之債務仍有疑義；系爭汽機車經聲請人陳報仍具
    有一定價值等語（見本卷第49頁），惟仍不足以清償其所負
    欠之擔保債務，堪認聲請人以其客觀上現有財產不足以清償
    全部債務。本院審酌聲請人積欠之債務數額、及其收入、財
    產、生活費用支出等狀況，堪認聲請人之經濟狀況已有不能
    清償債務之情事。從而，聲請人處於不能清償之客觀經濟狀
    態，而有藉助清算制度調整其與債權人間之權利義務關係而
    重建其經濟生活之必要。
四、綜上所述，本件聲請人為一般消費者，依其收入及財產狀況
    ，確有不能清償債務之情事，且未經法院裁定開始更生程序
    或許可和解或宣告破產，本院審酌聲請人名下尚有康健人壽
    保單2筆、新光產物團體保單3筆、系爭土地、系爭汽機車，
    業如前述，可充清算財團，應有清算實益。此外，聲請人復
    查無消債條例第6條第3項、第8條或第82條第2項所定應駁回
    清算聲請之事由存在，則聲請人聲請清算，核屬有據，自應
    准許，並依首揭規定命司法事務官進行本件清算程序。
五、爰裁定如主文。 　　　　
中    華    民    國   111    年    10    月    24    日
                        民事第二庭   法  官   陳麗芬
以上正本係照原本作成。
本裁定不得抗告。
中    華    民    國   111    年    10    月    24    日
                                     書記官   曾煜智